【裁判字號】    89,易,206
【裁判日期】    890302
【裁判案由】    就業服務法
【裁判全文】
臺灣板橋地方法院刑事判決                          八十九年度易字第二六號
    公  訴  人  臺灣板橋地方法院檢察署檢察官
    被      告  甲  ○
                乙○○
右列被告因違反就業服務法案件，經檢察官聲請簡易判決處刑（八十八年度偵字第五
二０三號），經本院三重簡易庭認不宜適用簡易判決處刑，移由本院審理依通常程序
審理，本院判決如左：
    主  文
甲○違反雇主不得未經許可聘僱他人所申請聘僱之外國人之規定，其聘僱人數為一人
，處罰金新臺幣伍萬元，如易服勞役以銀元參佰元即新台幣玖佰元折算壹日。
乙○○無罪。
    事  實
一、緣乙○○於民國（下同）八十六年十月三日，經向經濟部勞工委員會申請菲律賓
    籍「ＰＡＧＵＩＯ－ＭＥＲＩＤＩＡ－ＡＧＣＡＩＬＩ」女子至我國，在台北市
    ○○街三三０巷七弄六號四樓乙○○住處從事看護工作，其核准居留期間至八十
    八年十月二日止。詎自八十七年十月間起，乙○○因有另一名菲律賓籍看護人員
    可資幫助看護。而其表姊夫甲○在台北縣三重市○○街七巷四十號之一經營早餐
    店，亦須人手協助，乙○○遂指派「ＰＡＧＵＩＯ－ＭＥＲＩＤＩＡ－ＡＧＣＡ
    ＩＬＩ」於每日上午至甲○經營之早餐店幫忙。而甲○明知雇主不得未經許可聘
    僱他人所申請聘僱之外國人，仍自八十七年十月間起，以每月新台幣（下同）三
    千元薪資聘僱該菲律賓籍女子在早餐店內從事賣早點及清潔等工作，違反就業服
    務法第五十三條第三款之規定。迄於八十七年十一月十一日中午十二時三十分許
    ，在上址早餐店內為警當場查獲。
二、案經台北縣政府警察局三重分局報請臺灣板橋地方法院檢察署檢察官聲請簡易判
    決處刑，經本院三重簡易庭認不宜適用簡易判決處刑，移由本院審理依通常程序
    審理。
    理  由
甲、甲○有罪部分
一、右開犯罪事實業據被告甲○於警訊及偵查中供承不諱，其於警訊時供稱：警方查
    獲之菲律賓籍外勞係乙○○僱用，其係我太太吳麗珠的表妹，其申請工作地點在
    台北市○○街三三０巷七弄六號四樓。該外勞係從事看護工作，其白天在我店內
    幫忙，下午則至乙○○住處看護乙○○之母，我於八十七年十月初起僱用其在我
    早餐店內幫忙清潔工作，我每月再補貼他三千元薪資等語（見偵查卷第三頁正面
    、背面警訊筆錄）；於偵訊中陳稱：（該外勞為何在你住處工作？）因我太太和
    乙○○住處很熟，就請該外勞來幫忙，並教他手藝等語（見偵查卷第二十六頁背
    面偵訊筆錄）。核與證人即受其聘僱之菲律賓籍女子「ＰＡＧＵＩＯ－ＭＥＲＩ
    ＤＩＡ－ＡＧＣＡＩＬＩ」於警訊中證述：我於八十六年十月三日，持菲律賓護
    照，以看護名義受僱乙○○家中從事外籍監護工作。警方查獲我時，我正在該地
    早餐店工作，幫忙賣早點，目前我早上至甲○經營之早餐店幫忙賣早點，每個月
    由許斌給我三千元之薪資，晚上則回到原工作地從事看護工作等情相符（見偵查
    卷第五頁正面、背面警訊筆錄）。而該菲律賓籍女子「ＰＡＧＵＩＯ－ＭＥＲＩ
    ＤＩＡ－ＡＧＣＡＩＬＩ」係乙○○於八十六年十月三日，經向經濟部勞工委員
    會申請核准至我國，在台北市○○街三三０巷七弄六號四樓乙○○住處從事看護
    工作，核准居留期間至八十八年十月二日止，則經乙○○於警訊中證述屬實，並
    有該外勞居留證影本在卷可憑。由上等情觀之，被告甲○確有未經許可即聘僱他
    人所申請聘僱之外國人在其經營之早餐店工作之情事，其於本院審理時翻異前供
    ，辯稱：伊未聘僱菲律賓籍外勞，其只是來學做包子云云，有違事實，不足採信
    ，本件事證明確，被告甲○犯行堪以認定。
二、雇主不得未經許可聘僱或留用他人所申請聘僱之外國人，為八十二年五月八日公
    佈施行之就業服務法第五十三條第三款所明定。查被告甲○違反該法第五十三條
    第三款規定，未經許可即聘僱他人所申請聘僱之外國人工作，人數為一人，應依
    同法第五十八條第一項前段論處。爰審酌被告甲○犯罪動機、目的、情節、非法
    聘僱外籍勞工對社會秩序所生危害及犯後態度等一切情狀，量處如主文所示之刑
    ，並諭知如易服勞役之折算標準，以資懲處。
乙、被告乙○○無罪部分：
一、公訴意旨略稱：被告乙○○於八十六年十月間以看護為名，合法申請菲律賓籍「
    ＰＡＧＵＩＯ－ＭＥＲＩＤＩＡ－ＡＧＣＡＩＬＩ」女子來台，在台北市○○街
    三三０巷七弄六號四樓乙○○住處從事看護工作。詎自八十七年十月間起，乙○
    ○因有另一名菲律賓籍看護人員可資幫助看護。而其表姊夫甲○在台北縣三重市
    ○○街七巷四十號之一經營早餐店，亦須人手協助，乙○○遂指派「ＰＡＧＵＩ
    Ｏ－ＭＥＲＩＤＩＡ－ＡＧＣＡＩＬＩ」於每日上午至甲○經營之早餐店幫忙，
    而甲○明知雇主不得聘僱他人所申請聘僱之外國人，仍自八十七年十月間起，以
    每月三千元薪資聘僱該菲律賓籍女子在早餐店內從事清潔等工作，迄於八十七年
    十一月十一日中午十二時三十分許，在上址早餐店內為警當場查獲，因認被告乙
    ○○違反就業服務法第五十三條第二款規定，應依同法第五十八條第一項前段論
    罪科刑。
二、惟按犯罪事實應依證據認定之，無證據不得推定其犯罪事實；不能證明被告犯罪
    者，應諭知其無罪之判決。刑事訴訟法第一百五十四條、第三百零一條第一項分
    別定有明文。另就業服務法第五十三條第二款規定以本人名義聘僱外國人為他人
    工作，應限於該行為人本人於聘僱外國人之際，原本即基於為他人聘僱外國人為
    他人工作之故意而以自己名義提出申請者始足當之。若行為人原本係為自己之需
    要而以本人名義申請聘僱外國人工作，嗣後另指派所聘僱之外國人為他人工作而
    使其從事許可以外之工作者，則係構成同法第五十三條第四款之情形。
三、查本件被告乙○○於八十六年十月三日起，以本人名義聘僱前述菲律賓籍女子至
    中從事看護工作，遲至八十七年十月間，該菲律賓籍女子才至被告甲○經營之早
    餐店內工作，期間間隔達一年之久。且該菲律賓籍女子上午至早餐店內工作，下
    午仍返回被告乙○○住處擔任看護，此據被告甲○及該菲律賓籍女子供明在卷，
    可見前揭理由欄第一項所述。是以被告乙○○並無於聘僱本件菲律賓籍女子之際
    ，即有以本人名義聘僱外國人為人工作之故意與行為，而僅係嗣後指派該菲律賓
    籍女子從事申請許可以外之工作，揆諸首開說明，其行為不符合就業服務法第五
    十三條第二款之規定，而係構成同法第五十三條第四款之情形。依就業服務法第
    五十八條第一項、第六十二條第一項規定，違反就業服務法第五十三條第四款者
    ，為應科罰鍰之行政處罰，被告乙○○自不能以刑罰相繩，而本院亦查無其他積
    極證據足認被告乙○○有公訴意旨所稱之違反就業服務法第五十三條第二款之事
    實，既不能證明被告乙○○犯罪，依刑事訴訟法第一百五十四條、第三百零一條
    第一項規定，自應諭知其無罪之判決。
據上論斷，應依刑事訴訟法第二百九十九條第一項前段、第三百零一條第一項，就業
服務法第五十八條第一前段，刑法第十一條前段、第四十二條第二項，罰金罰鍰提高
標準條例第二條判決如主文。
本案經檢察官蔡宏展到庭執行職務。
中    華    民    國      八十九    年      三        月      二        日
                                臺灣板橋地方法院刑事第四庭
                                    法  官  陳  恒  寬
右正本證明與原本無異
如不服本判決應於送達後十日內向本院提出上訴狀
                                    書記官  葉  瑩  庭
中    華    民    國      八十九    年      三        月      九        日
附錄本案論罪科刑法條全文就業服務法第五十八條第一項：
違反第五十三條第一款、第二款或第三款規定，其聘僱或留用人數為一人者，處六月
以下有期徒刑、拘役或科或併科新臺幣九萬元以下罰金；其聘僱或留用人數為二人以
上者，處三年以下有期徒刑、拘役或科或併科新台幣三十萬元以下罰金。


司法院資訊處製作；財團法人民間司法改革基金會備份。
